【裁判字號】    99,上訴,1657
【裁判日期】    991007
【裁判案由】    違反槍砲彈藥刀械管制條例
【裁判全文】
臺灣高等法院臺中分院刑事判決        99年度上訴字第1657號
上  訴  人
即  被  告  甲○○
指定辯護人  本院公設辯護人丙○○
上列上訴人因違反槍砲彈藥刀械管制條例案件，不服臺灣臺中地
方法院99年度訴字第1131號中華民國99年6月30日第一審判決(起
訴案號：臺灣臺中地方法院檢察署99年度偵字第8343號)，提起
上訴，本院判決如下：
    主    文
原判決撤銷。
甲○○未經許可，持有可發射子彈具有殺傷力之改造手槍，處有
期徒刑貳年，併科罰金新臺幣參萬元，罰金如易服勞役，以新臺
幣壹仟元折算壹日。緩刑伍年，緩刑期內付保護管束。扣案可發
射子彈具有殺傷力之改造手槍壹支(含彈匣壹個，槍枝管制編號
：0000000000號)沒收。
    犯罪事實
一、甲○○明知可發射子彈具有殺傷力之改造手槍及子彈，均屬
    槍砲彈藥管制條例所列管之物品，未經許可不得持有，竟基
    於未經許可，持有可發射子彈具有殺傷力之改造手槍及子彈
    之犯意，於民國(下同)95年5月(起訴書誤為96年7、8月)間
    某日，在臺中市西屯區○○○路○道路旁，收受友人林家慶
    (於96年1月12日死亡)所交付具有殺傷力之改造手槍1支(含
    彈匣1個，槍枝管制編號：0000000000號)及子彈7顆(其中僅
    4顆具有殺傷力)，用以抵償林家慶積欠甲○○約新臺幣(下
    同)5萬元之債務，並將槍彈攜回其位於臺中市西屯區○○○
    路233巷3號11樓之5住處房間之抽屜內放置，而非法持有之
    。嗣於99年2月23日16時左右，為警持搜索票前往甲○○上
    開住處搜索，當場查獲上開改造手槍1支(含彈匣1個)及子彈
    7顆，而查悉上情。
二、案經臺中市警察局第六分局報告臺灣臺中地方法院檢察署檢
    察官偵查起訴。
    理    由
一、按被告以外之人於審判外之言詞或書面陳述，除法律有規定
    者外，不得作為證據。又被告以外之人於審判外之陳述，雖
    不符前4條之規定，而經當事人於審判程序同意作為證據，
    法院審酌該言詞陳述或書面陳述作成時之情況，認為適當者
    ，亦得為證據。當事人、代理人或辯護人於法院調查證據時
    ，知有第159條第1項不得為證據之情形，而未於言詞辯論終
    結前聲明異議者，視為有前項之同意，刑事訴訟法第159條
    第1項、第159條之5第1項、第2項分別定有明文。查本案認
    定事實所引用之卷證資料，除原已符同法第159條之1至第
    159條之4規定、及法律另有規定等傳聞法則例外規定，而得
    作為證據外，其餘卷證資料，並無證據證明係公務員違背法
    定程序所取得，而檢察官、被告、辯護人於本院審理時，均
    不爭執其證據能力，且本院審酌上揭陳述作成時之情況，並
    無違法取證之瑕疵，亦認以之作為證據為適當，是本件有關
    被告以外之人於審判外之言詞或書面陳述等供述證據，依上
    揭法條意旨，自均得為證據，合先敘明。
二、訊據上訴人即被告(下稱被告)甲○○警詢、檢察官偵查、原
    審及本院審理中，對於上開犯罪事實均坦承不諱，核與證人
    即被告父親李仁平於警詢中證述：警方在被告房間抽屜內所
    查獲之槍枝、子彈為被告所有等語相符，並有「林家慶」個
    人基本資料查詢結果、現場圖、現場查獲照片4張等在卷可
    資佐證。此外，復有如附表所示之改造手槍1支(含彈匣1個)
    、子彈7顆扣案可佐。扣案之改造手槍及子彈，經送請內政
    部警政署刑事警察局鑑定結果，認改造手槍係由仿SIGSAUER
    廠P220型半自動手槍製造之槍枝，換裝土造金屬槍管而成，
    擊發功能正常，可供擊發適用子彈使用，認具殺傷力；子彈
    部分認均係非制式子彈，係由金屬彈殼組合直徑7.9±0.5mm
    金屬彈頭而成，經全數實際試射結果(原僅試射2顆，經原審
    再囑託就其餘子彈5顆均予試射)，其中4顆可擊發，認均具
    殺傷力；其餘3顆，無法擊發，認不具殺傷力，亦有內政部
    警政署刑事警察局99年3月15日刑鑑字第0990027571號鑑定
    書、99年6月2日刑鑑字第0990066316號函附卷可參(見偵卷
    第16、17頁、原審卷第37頁)，是被告之自白應與事實相符
    ，堪以採信(被告雖於偵查中供稱於96年7、8月間始持有上
    開槍彈，但查林家慶既已於96年1月12日死亡，自無可能於
    96年7、8月間始將槍彈交予被告，自應以被告於警詢中所述
    係95年5月間所取得等語為正確)。綜上，本件事證明確，被
    告犯行堪予認定，應依法論科。末以上開扣案子彈均已試射
    完畢，故被告於本院審理中請求再予試射，顯屬無據，無從
    准許。
三、核被告甲○○所為，係犯槍砲彈藥刀械管制條例第8條第4項
    之未經許可持有可發射子彈具有殺傷力之改造手槍罪、同條
    例第12條第4項之未經許可持有子彈罪。次按被告持有之槍
    砲種類相同(如同為手槍，或同為子彈者)，縱令同種類之客
    體有數個(如數支手槍、數顆子彈)，仍為單純一罪；而同時
    持有不相同種類之客體(如同時持有手槍及子彈)，亦為一行
    為觸犯數罪名之想像競合犯(最高法院82年度臺上字第5303
    號判決要旨可資參照)，是被告以一持有行為，同時持有附
    表編號所示具有殺傷力之子彈4顆，應僅論以持有子彈之
    單純一罪；而被告以一行為，觸犯未經許可持有改造手槍、
    子彈之2罪，則為想像競合犯，應從一重論以未經許可持有
    改造手槍罪。又查被告前未曾受有期徒刑、拘役或罰金刑之
    宣告，此有臺灣高等法院被告前案紀錄表附卷可稽，而被告
    係因證人林家慶交付槍枝用以抵償積欠被告之債務而被動持
    有上開槍彈，且本件扣案之槍彈又係在被告住處房間抽屜內
    所查獲，依現有卷證資料亦無法認定被告自取得槍彈起迄查
    獲止間，曾有持該槍彈在外不法使用之情形，是被告應非係
    擁槍自重而持有上開槍彈，整體而言，其犯罪情節尚屬輕微
    。再參照大法官會議釋字第669號解釋所涵攝之意旨以觀，
    在兼顧實質正義下，即使槍砲彈藥刀械管制條例同條項犯罪
    所規範之處罰，亦非不得參酌行為人犯罪情節之輕重，及具
    體考量行為人違法行為之惡害程度，而對違法情節輕微、顯
    可憫恕之個案，予以為適當而處刑。是本件被告之持有槍彈
    之犯罪情狀，既尚屬輕微，被告並已認罪，坦然面對司法，
    情輕法重，堪予憫恕，雖科以法定最低度之刑，猶嫌過重，
    爰依刑法第59條規定，減輕其刑。原審法院因認被告之罪證
    明確，予以論罪科刑，固非無見，惟原審未審酌被告持有槍
    彈之動機，被告持有中未對外不法使用，及被告之犯罪情狀
    相對其法定刑度，容有情輕法重等情，而未適用刑法第59條
    規定，酌減其刑，容有未妥。且誤認被告係自96年7、8月間
    起始持有槍彈，亦有未洽。被告上訴請求適用刑法第59條酌
    減其刑，非無理由。故原判決既有上開可議之處，即屬無可
    維持，自應由本院予以撤銷改判。爰審酌被告持有上開槍彈
    之行為，雖係因證人林家慶用以抵債而被動持有，但該槍彈
    具殺傷力，對於社會治安仍具相當程度之危害性，惟念及被
    告尚能坦承犯行，知所悔悟，且其持有槍枝期間，尚無證據
    足以證明已從事其他不法用途等一切情狀，量處如主文第2
    項所示之刑，並就併科罰金部分諭知易服勞役之折算標準。
    又如前述，被告前未曾受有期徒刑以上刑之宣告，此有臺灣
    高等法院被告前案紀錄表附卷可稽，而被告坦承犯行，確有
    悔意，本院認被告經此教訓，當知警惕而無再犯之虞，所宣
    告之刑，認以暫不執行為適當，併予宣告緩刑5年，及依刑
    法第93條第1項規定，諭知緩刑期間付保護管束，以啟自新
    及節制其日後再有不當之行為。扣案之具有殺傷力之改造手
    槍1支(含彈匣1個)，係違禁物，應依刑法第38條第1項第1款
    規定，併予宣告沒收。至扣案之子彈7顆，其中具殺傷力之
    子彈4顆，業因鑑定而全數試射，業已失其違禁物性質，其
    餘不具殺傷力之子彈3顆本非違禁物，爰均不另為沒收之諭
    知，併此敘明。
據上論斷，應依刑事訴訟法第369條第1項前段、第364條、第299
條第1項前段，槍砲彈藥刀械管制條例第8條第4項、第12條第4項
，刑法第11條前段、第55條、第59條、第42條第3項、第74條第1
項第1款、第93條第1項、第38條第1項第1款，判決如主文。
本案經檢察官乙○○到庭執行職務。
中    華    民    國    99    年    10    月    7    日
            刑事第五庭    審判長法  官  趙  春  碧
                                法  官  卓  進  仕
                                法  官  林  宜  民
以上正本證明與原本無異。
如不服本判決應於收受送達後十日內向本院提出上訴狀，其未敘
述上訴之理由者並得於提起上訴後十日內向本院補提理由書（均
須按他造當事人之人數附繕本）「切勿逕送上級法院」。
                                書記官  吳  雅  菁
中    華    民    國    99    年    10    月    7    日
附錄本案論罪科刑法條：
槍砲彈藥刀械管制條例第8條第4項
未經許可，持有、寄藏或意圖販賣而陳列第1 項所列槍枝者，處
3 年以上10年以下有期徒刑，併科新臺幣700 萬元以下罰金。
第1項至第3項之未遂犯罰之。
槍砲彈藥刀械管制條例第12條第4項
未經許可，持有、寄藏或意圖販賣而陳列子彈者，處5 年以下有
期徒刑，併科新台幣300 萬元以下罰金。

司法院資訊處製作；財團法人民間司法改革基金會備份。
